【裁判字號】    98,易,3885
【裁判日期】    981231
【裁判案由】    竊盜
【裁判全文】
臺灣臺中地方法院刑事判決              98年度易字第3885號
公  訴  人  臺灣臺中地方法院檢察署檢察官
被      告  乙○○
上列被告因竊盜案件，經檢察官提起公訴（98年度偵字第25123號）
，本院判決如下：
    主    文
乙○○無罪。
    理    由
一、公訴意旨略以：被告乙○○意圖為自己不法之所有，於民國
    98年5 月27日某時，在臺中市○區○○路與仁德街口，以不
    明方法，破壞丙○○所有停放在該處之車牌號碼2627-JX 號
    自小客車左前車窗（毀損部分，未據告訴），再進入該自小
    客車竊得汽車音響1 組、國道高速公路回數票18張、汽車駕
    駛執照及行車執照各1 張。嗣經丙○○發現報警，為警在該
    自小客車右前車門把手上採得乙○○指紋而查獲，因認被告
    涉犯刑法第320 條第1 項之竊盜罪嫌。
二、按犯罪事實，應依證據認定之，無證據不得認定犯罪事實；
    不能證明被告犯罪者，應諭知無罪之判決，刑事訴訟法第15
    4 條第2 項、第301 條第1 項分別定有明文。又認定不利於
    被告之事實，須依積極證據，苟積極證據不足為不利於被告
    事實之認定時，即應為有利於被告事實之認定，更不必有何
    有利之證據；認定犯罪事實所憑之證據，雖不以直接證據為
    限，間接證據亦包括在內，然而無論直接或間接證據，其為
    訴訟上之證明，須於通常一般之人均不致有所懷疑，而得確
    信其為真實之程度者，始得據為有罪之認定，倘其證明尚未
    達到此一程度，而有合理性之懷疑存在時，即無從遽為有罪
    之確信（最高法院30年上字第816 號判例及76年臺上字第
    4986號判例可資參照）。次按刑事訴訟法第161 條第1 項規
    定：檢察官就被告犯罪事實，應負舉證責任，並指出證明之
    方法。因此，檢察官對於起訴之犯罪事實，應負提出證據及
    說服之實質舉證責任。倘其所提出之證據，不足為被告有罪
    之積極證明，或其指出證明之方法，無從說服法院以形成被
    告有罪之心證，基於無罪推定之原則，自應為被告無罪判決
    之諭知（最高法院92年度台上字第128 號判例參照) ；事實
    審法院對於證據之取捨，依法雖有自由判斷之權，然積極證
    據不足證明犯罪事實時，被告之抗辯或反證縱屬虛偽，仍不
    能以此資為積極證據應予採信之理由（最高法院30年上字第
    482 號判例可資參照）。
三、公訴意旨認被告涉犯本案竊盜犯行，無非係以被害人丙○○
    於警詢之指訴、臺中市警察局第三分局現場勘查報告及內政
    部警政署刑事警察局鑑驗書各1 份為其主要論據。訊據被告
    乙○○堅決否認涉有本案竊盜犯行，辯稱：伊當時見到被害
    人所有上開自小客車車窗破掉，且內部音響等物已遭竊，伊
    亦確實習慣性嘗試握住該自小客車把手想要開啟車門入內行
    竊，但該自小客車警報器旋即響起，故伊乃離開，並未行竊
    等語。
四、經查：
  (一)被害人丙○○所有停放在臺中市○區○○路與仁德街口車牌
    號碼2627-JX 號自小客車，於98年5 月27日某時許，遭人以
    不明方法，破壞該自小客車左前車窗，再進入該自小客車內
    竊取汽車音響1 組、國道高速公路回數票18張、汽車駕駛執
    照及行車執照各1 張等情，固據證人即被害人丙○○於警詢
    時證述明確（見警卷第5 至6 頁），並有臺中市警察局第三
    分局現場勘察報告及照片在卷可參（見警卷第11至14頁）。
    且臺中市警察局第三分局員警於98年5 月27日接獲被害人報
    警，經到場勘察後，在該自小客車右前車門把手上所採得可
    資比對指紋1 枚，經內政部警政署刑事警察局鑑驗結果，認
    該枚指紋，與該局檔存之「乙○○」指紋卡之右姆指指紋相
    符乙節，亦有刑事案件證物採證記錄表及內政部警政署刑事
    警察局鑑驗書附卷可稽（見警卷第7 至9 頁），堪認被告確
    曾觸摸過該自小客車右前門把手無疑。
  (二)惟在上開自小客車右前車門把手查獲被告留存之指紋，雖足
    證明被告曾觸摸過該自小客車右前門把手，且被告亦自承當
    時係欲嘗試開啟車門等語，然參以上開自小客車係「左前車
    窗」遭以不明方法破壞之方式入內行竊，而被告觸摸該自小
    客車之位置則係在「右前車門把手」，已如前述，是即令被
    告觸摸該右前車門把手而無法開啟後，擬進一步遂行竊盜犯
    行致需以破壞該自小客車車窗之方式入內行竊，亦應係直接
    將該自小客車右前車窗破壞即可，何需大費周章另繞行至該
    自小客車左側，再以破壞該自小客車左前車窗之方式入內行
    竊等情，足見被告上開所辯尚非全然無稽，則被告於上開自
    小客車右前車門把手所留存之指紋，是否確因被告為本案之
    竊盜犯行所留，實仍需綜合其他證據加以佐證，方得為確切
    之證明。第查本案僅就上開自小客車右前車門把手採得被告
    指紋1 枚，並未起獲任何失竊物品或查有其他積極事證足資
    證明被告涉有公訴人所指之竊盜犯行，公訴人所舉證據尚未
    達使通常一般人均不致於有所懷疑，而得確信其為真實之程
    度，自不得僅以在被害人所有上開自小客車右前車門把手上
    採得被告之指紋，即遽認被告有為本案竊盜犯行。
五、綜上所述，本件公訴人所舉之證據，未達於通常一般之人均
    不致有所懷疑，而得確信其為真實之程度，不足以認定被告
    竊盜罪行。此外，復查無其他證據足資證明被告有竊盜之行
    為，既不能證明被告犯罪，揆諸上揭說明，依法應予諭知無
    罪。
據上論斷，應依刑事訴訟法第301 條第1 項，判決如主文。
本案經檢察官甲○○到庭執行職務。
中    華    民    國    98    年    12    月    31    日
                  刑事第十七庭   法  官  劉惠娟
以上正本證明與原本無異。
如不服本判決，應於收受送達後10日內向本院提出上訴書狀，並
應敘述具體理由；其未敘述上訴理由者，應於上訴期間屆滿後20
日內向本院補提理由書（均須按他造當事人之人數附繕本）「切
勿逕送上級法院」。
                                 書記官  童淑芬
中    華    民    國    98    年    12    月    31    日

司法院資訊處製作；財團法人民間司法改革基金會備份。
